臺北高等行政法院判決　　　　　　　　　　　　　　九十二年度訴字第三四七三號
　　　　　　　　　　　　　　　.
　　原　　　告　冠眾傳播股份有限公司
　　代　表　人　甲○○董事長.
　　訴訟代理人　陳青雲（會計師）
　　被　　　告　財政部臺北市國稅局設台北市○○路○段二號
　　代　表　人　張盛和（局長）
　　訴訟代理人　乙○○
右當事人間因營業稅事件，原告不服財政部中華民國九十二年五月七日台財訴字第○
九二○○○九六二六號訴願決定，提起行政訴訟，本院判決如左：
　　主  文
原告之訴駁回。
訴訟費用由原告負擔。
　　事  實
一、事實概要：臺北市稅捐稽徵處以原告於民國（下同）八十六年七月十日至八十七
    年三月十八日間銷售貨物（勞務）金額計新台幣（下同）一八、三七七、三二五
    元（不含稅），涉嫌未依規定開立統一發票，致短漏報銷售額，逃漏營業稅九一
    八、八六六元，經審理違章成立，除核定補徵營業稅九一八、八六六元外，並按
    所漏稅額處以五倍罰鍰計四、五九四、三○○元（計至百元止）。原告不服，申
    請復查，未獲變更，提起訴願，遭決定駁回，遂提起行政訴訟，並於九十二年一
    月一日起由被告承受臺北市稅捐稽徵處訴訟。
二、兩造聲明：
　　(一)原告聲明：
      1.訴願及復查決定暨原處分均撤銷。
      2.訴訟費用由被告負擔。
　　(二)被告聲明：
      如主文所示。
三、兩造之爭點：
    本件原告支付「超級世家」演員林瑞陽及蕭薔等十二人之超標準特殊酬勞，可否
    適用修正營業稅法實施注意事項第三點第三款有關營業人受託代收轉付款項之規
    定，而免開立統一發票？
　　(一)原告主張：
      1.本案系爭所在為原告所代收轉付「超級世家」演員林瑞陽及蕭薔等十二人之
        超標準特殊酬勞，可否適用修正營業稅法實施注意事項第三點第三款有關營
        業人受託代收轉付款項之規定？
        (1)依上述修正營業稅法實施注意事項第三點第三款有關代收代付規定：「營
          業人受託代收轉付款項，於收取轉付之間無差額，其轉付款項取得之憑證
          買受人載明為委託人者，得以該憑證交付委託人，免另開立統一發票，並
          免列入銷售額。」故可否適用代收轉付款項之規定？取決於營業人有無
          受託代收轉付款項？於收取轉付之間有無差額？其轉付款項取得之憑
          證買受人載明為委託人者，得以該憑證交付委託人。符合上述規定時可適
          用代收轉付款項之規定，免另開立統一發票，並免列入銷售額。由此可見
          ，財政部訂定本注意事項有關適用代收代付之規定，其用意乃在於減少虛
          開統一發票、虛增銷售額之情事。
        (2)經查本案：營業人有無受託代收轉付款項？依原告與中華電視股份有限
          公司（以下稱華視公司）簽訂之節目製作合約書第五條規定：「‧‧‧演
          出人員應先徵得甲方（華視公司）同意。」第七條第三項規定：「甲方（
          華視公司）支付演出人員超標準之特殊酬勞，以平均每集新台幣四十九萬
          九佰五十元正為限，並按規定檢據核實結報‧‧‧。」第二十三條規定：
          「乙方（指原告）同意在本節目製作、播出期間，凡參與本節目演出且與
          乙方有約之演藝人員，甲方（華視公司）可作其他調度運用。」由此可見
          ，關於演出人員超標準之特殊酬勞，係由原告告知華視公司演員名單，每
          位演藝人員每集超標準之特殊酬勞金額，並徵得華視公司同意後決定之（
          節目製作合約書第五條明定）。因此，超額酬勞上限之訂定，須視藝人之
          知名程度而與華視公司事先協議並徵得其同意後決定之，亦即演藝人員超
          標準之特殊酬勞，最後決定權仍為委託人華視公司，其理甚明，而非被告
          所引述顯屬矛盾之筆錄：超標準之特殊酬勞未事先約定。依行為時營業稅
          法第一條規定：「在中華民國境內銷售貨物或勞務及進口貨物，均應依本
          法規定課徵營業稅。」另依同法第十六條第一項規定：「第十四條所訂之
          銷售額，為營業人銷售貨物或勞務所收取之全部代價，包括營業人在貨物
          或勞務之價額外收取之一切費用。‧‧‧。」據此，銷售額涵蓋之內容應
          為在中華民國境內銷售貨物或勞務所收取之全部代價及價額外收取之一切
          費用。依原告與華視公司所簽訂之「超級世家」節目製作合約第六條規定
          ：「本節目每集由甲方支付製作費七十五萬元正予乙方，其付款方式為‧
          ‧‧乙方按實際製作並經甲方驗收合格節目集數，檢附發票或甲方指定之
          單據結報。」故此部分方為原告銷售勞務所收取之全部代價，另依製作合
          約第七條第三項規定：「甲方（華視公司）支付演出人員超標準之特殊酬
          勞，以平均每集四十九萬九佰五十元正為限，並按規定檢據核實結報‧‧
          ‧。」故演員超標準之特殊酬勞，其性質並非原告銷售勞務所收取之代價
          ，而係演員提供其專業性勞務所收取之代價，並依約由華視公司負擔，原
          告僅為受託代收轉付款項。
        (3)本案於收取轉付之間有無差額？依華視公司九十三年七月十三日（九三﹚
          華節戲字第○七一八號函有關原告所代收轉付「超級世家」演員超標準特
          殊酬勞領款證明單所示金額與華視前所提供支付「超級世家」演員特酬列
          表金額相符，由此可見原告對於受託代收轉付演出人員超標準之特殊酬勞
          ，依節目製作合約規定均需檢據核實結報，故收取轉付之間並無差額，此
          可由華視公司所提供演藝人員領款證明單及林瑞陽、蕭薔等演藝人員對於
          華視所通報超額酬勞之扣繳憑單並無異議以為明證。
        (4)其轉付款項取得之憑證買受人載明為委託人者，得以該憑證交付委託人。
          經查本案其轉付演員超標準特殊酬勞所取得之憑證為演員之領款證明單，
          且買受人載明為委託人華視公司，並由原告將該憑證﹙領款證明單﹚交付
          委託人華視公司，完全符合修正營業稅法實施注意事項第三點第三款有關
          代收轉付款項之規定，故原告免另開立統一發票，並免列入銷售額。然依
          前述財政部訴願決定書理由五後段所述：「‧‧‧且修正營業稅法實施注
          意事項第三點第三款有關營業人受託代收轉付款項，‧‧‧，究其意涵應
          係指交易過程中，開立憑證之銷售者與委託者之間有直接合約關係者為限
          ，本件金懋公司與華視公司並無合約關係，是原告訴稱其支付演藝人員超
          額酬勞為代收代付性質，免另開立統一發票，並免列入銷售額乙節，委無
          足採等由，駁回其訴願在案。」經查修正營業稅法實施注意事項係財政部
          為配合七十七年五月二十七日總統令公布修正營業稅法之施行，所訂定之
          注意事項為行為時營業稅法之補充規定。原告不解財政部為何對其所頒布
          之注意事項，竟以臆測，推斷之方式追加原注意事項﹙法律之補充規定﹚
          所沒有之限制或規定，以「究其意涵係指交易過程中，開立憑證之銷售者
          與委託者之間有直接合約關係者為限」方有代收轉付之適用，此舉將有違
          「租稅法定主義之意旨」。
      2.依財政部訴願決定書理由：「‧‧‧，原告邀請金懋公司旗下藝人林瑞陽及
        蕭薔參與演出，係直接與金懋公司簽約，另華視公司委託「超級世家」節目
        製作編審汪作群，財務人員馬靜如、王淑玲談話筆錄略以，華視公司除與原
        告簽訂「超級世家」節目製作合約外，並未另與演員簽訂合約，演員若有違
        約情事，依約向原告訴諸法律行動，華視公司並未與原告約定演員超額酬勞
        金額，演藝酬勞由原告提出請款，只要請款金額未超出製作合約約定金額，
        華視公司即予付款等語。是原告係分別與金懋公司，華視公司簽訂合約，即
        原告與金懋公司係節目演出交易相對人﹙被告顯有誤解，因恬妞等十人並非
        金懋公司旗下藝人，亦非屬任何經紀公司，均為個別提供專業性勞務之藝人
        ﹚，而訴願人與華視公司則為節目製作交易相對人，金懋公司與華視公司並
        無合約關係，其演藝人員與華視公司亦無直接交易關係，事實甚明。‧‧‧
        。」
        (1)經查本案，原告所代收轉付超標準特殊酬勞之演員計十二人，僅林瑞陽及
          蕭薔等二人屬金懋公司旗下藝人，其餘恬妞等十人，均為個別提供專業性
          勞務之藝人，非屬任何經紀公司旗下之藝人﹔且原告係與林瑞陽及蕭薔直
          接簽約，金懋公司僅為代理人，依原告前所提供授權書及節目製作合約書
          等資料顯示，本案合約屬由藝人出名簽約，但經紀公司為確保其經紀佣金
          之收取，實務上均要求有關合約之簽訂及款項之收受授權由經紀公司代理
          ，故本案演員林瑞陽及蕭薔之超標準特殊酬勞由華視代扣執行業務所得稅
          後，所餘款項委由原告代收轉付予金懋公司。另查演藝人員係與原告簽約
          ，自無再與華視公司簽約之理，且被告捨正式簽訂之合約而依據筆錄引用
          汪員之說法顯屬矛盾。
        (2)因為超標準之特殊酬勞既未事先約定，則合約超額酬勞之上限如何訂定？
          被告引用矛盾筆錄來做為其結論之依據，實令人無法茍同。依據原告與華
          視公司簽訂之合約第六條規定節目製作費每集為七十五萬元整，但為求提
          高節目收視率，華視公司同意依合約書第七條第三項規定支付演藝人員超
          標準之特殊酬勞，且以平均每集四十九萬九百五十元為限。若無事先約定
          ，為何訂出有尾數之金額？為何不是五十萬元或四十萬、三十萬元？此乃
          原告告知演員名單、每位演員每集超標準之特殊酬勞再協議決定超額酬勞
          之上限標準。因此，超額酬勞上限之訂定，須視藝人之知名程度而與華視
          公司事先協議定之，而非被告所引述並未事先約定。被告僅憑片段談話筆
          錄內容臆測、推斷交易關係，實有違「證據法則」之適用。
      3.原告前因於八十六年間聘請林瑞陽及蕭薔二人擔任「超級世家」乙劇演出，
        被告以未依法取得進項憑證為由，依稅捐稽徵法第四十四條規定，按未依規
        定取得他人憑證總額三，八○九，五二四元（不含稅）處百分之五罰鍰計一
        九○，四七六元，原告不服，申請復查，未獲變更，提起訴願，經臺北市政
        府九十年八月二十一日府訴字第九○○五六六九九○一號訴願決定：「原處
        分撤銷，由原處分機關於收受決定書之次日起六十日內另為處分。」不料，
        被告未能體察臺北市政府上述訴願決定書之意旨，避重就輕，對訴願決定機
        關所要求查明，華視公司有否開立扣繳憑單予蕭、林二人？如有，則將此部
        分金額納入違章金額，是否合理？上開疑點，因事涉原告應否處以行為罰及
        罰鍰金額之多寡，自有由被告查明之必要等重要訴願決定意旨，於重新處分
        時未加審酌，仍依主觀臆測而維持原處分，尤有甚者，依被告九十年十一月
        八日北市稽法丙字第九○六四四六八六○○號復查決定書理由三末段：「‧
        ‧‧因演員之超額酬勞並無事先約定，且演藝人員亦未與華視公司簽訂任何
        合約，申請人即應依營業稅法第十六條規定依所收取之全部代價開立發票與
        華視公司‧‧‧。」被告亦據此於九十一年一月四日以九十一年營處字第九
        ○○八○一號處分書作出比原處分更不利於納稅義務人之課稅處分，與行政
        救濟禁止不利益變更之法理有違，此舉已明顯違反最高行政法院九十年度判
        字第一九七三號判決，其理由如下：「按納稅義務人對於核定稅捐之處分如
        有不服，應先申請復查，再有不服，始得提起訴願及行政訴訟。觀諸稅捐稽
        徵法第三十五條第一項、第三十八條第一項規定可知。申請復查，為訴願之
        先行程序，係稅捐行政救濟之一環，此由稅捐稽徵法關於復查之規定，置於
        第四章行政救濟內，可以窺知。納稅義務人申請復查，在於請求撤銷不利於
        己之原核課處分，如復查結果，為更不利於納稅義務人之復查決定，究與復
        查之設供為行政救濟，禁止不利益變更之法理有違。次按課稅處分之各個課
        稅基礎具有可分性時，如對於特定個別的課稅基礎有所爭執，亦得以該特定
        部分為範圍，對於課稅處分提起行政救濟。又納稅義務人對於所得課稅處分
        ，以有特定之瑕疵加以爭執，就此點而言，其爭執有理由，但如經查明稽徵
        機關之處分就其他之點，含有有利納稅義務人之瑕疵，惟基於不利益變更禁
        止原則，法院亦不得根據該有利納稅義務人之瑕疵更正，就該部分核定較高
        之稅額。」然此一理由，復查決定機關於作成復查決定時，從未加以審酌；
        訴願決定機關於作成訴願決定時，竟以「核屬」二事駁回，實難令原告信服
        。
      4.為維護原告之權益及處分之正確，參照行政法院三十九年度判字第二號判例
        ：「‧‧‧又行政官署對於人民有所處罰，必須確實證明其違法之事實，倘
        不能確實證明違法事實之存在，其處罰即不能認為合法。」及台灣地區各級
        稽徵機關處理違章漏稅及檢舉案件辦法第二十九條：「審理人員對違章漏稅
        案件之審理，應注意人、時、地、事等要件，慎重審核，公正判斷。簽擬意
        見及適用法令均應具體明確，不得推斷臆測。‧‧‧」被告引用錯誤之資料
        及僅憑臆測而推斷原告之上述交易非屬代收轉付之性質顯屬草率。
      5.「涉及租稅事項之法律，應本於租稅法律之精神，依各該法律之立法目的，
        衡酌經濟上之意義及實質課稅之公平原則解釋之，亦為本院釋字第四二○號
        解釋所揭示。」司法院大法官釋字第四二○號解釋及四三八號解釋著有明文
        。又「對實質上相同經濟活動所產生之相同經濟利益，應課以相同之租稅，
        始符合租稅法律主義所要求之公平及實質課稅原則，實質課稅原則為租稅法
        律主義之內涵及當然歸趨。故有關課徵租稅構成要件事實之判斷及認定，自
        亦應以其實質上經濟事實關係及所產生之實質經濟利益為準，而非以形式外
        觀為準」，故本案原告所代收轉付演藝人員超標準特殊酬勞，因代收轉付顯
        無差額，且已由委託人華視公司直接開立扣繳憑單予演藝人員，完全符合稅
        法之相關規定。被告實不得假藉臆測之形式外觀作為核課裁罰之依據，否則
        即與公平及實質課稅原則有違。
      6.退萬步以言，本案原告縱有違反行為時營業稅法第五十一條第三款規定，亦
        應有適用裁罰倍數表規定：「‧‧‧於裁罰處分核定前已補報補繳稅款及以
        書面承認違章事實者，處三倍罰鍰。」之機會。依前述財政部訴願決定書理
        由：「‧‧‧，次查，被告於裁罰處分前，業以九十年十二月二十四日北市
        稽法甲字第九○九二○二三四○○號函通知原告，以其涉嫌違反營業稅法逃
        漏稅捐乙案，如願意補報補繳稅款及以書面承認違章事實，於處分時，將審
        酌減輕裁罰倍數等語，有該函影本附案可稽，原告指摘未以公函通知其提出
        說明，顯非有據，」經查，原告從未收到上述公函，被告是否依規定合法送
        達不難明辨，請鈞院審酌。
    (二)被告主張：
      本件行政訴訟答辯，論旨有二，茲分別論述如下：
      1.補徵營業稅部分：
        (1)因營業稅業務移撥，本案自九十二年一月一日起由被告承受訴訟，合先陳
          明。
        (2)按「營業人銷售貨物或勞務，應依本法營業人開立銷售憑證時限表規定之
          時限，開立統一發票交付買受人。」、「營業人除本法另有規定外，不論
          有無銷售額，應以每二月為一期，於次期開始十五日內，填具規定格式之
          申報書，檢附退抵稅款及其他有關文件，向主管稽徵機關申報銷售額、應
          納或溢付營業稅額。其有應納營業稅額者，應先向公庫繳納後，檢同繳納
          收據一併申報。」、「營業人有左列情形之一者，主管稽徵機關得依照查
          得之資料，核定其銷售額及應納稅額並補徵之：四、短報、漏報銷售額者
          。五、漏開統一發票或於統一發票上短開銷售額者。」分別為行為時營業
          稅法第三十二條第一項前段、第三十五條第一項及四十三條第一項第四款
          、第五款所規定。
        (3)本件原告起訴理由略謂：「理由：一、‧‧‧經查本件原告受託代收轉付
          演出人員超標準之特殊酬勞，均按規定檢據核實結報，亦即收取轉付之間
          無差額，其轉付款項取得之憑證，亦均有受款人簽收並載明委託人為華視
          公司；並於年底由華視公司直接開立扣繳憑單給演藝人員。二、‧‧‧此
          外，對於原告明顯有利部分如蕭薔每集代收轉付均為十萬元（含超額酬勞
          ），收取轉付間顯無差額，被告對此從未加以審酌，此舉已明顯違反行政
          程序法第九條：注意當事人有利及不利原則及第七條比例原則之適用。四
          、原告前因於八十六年間聘請林瑞陽及蕭薔二人擔任「超級世家」乙劇演
          出，被告以未依法取得進項憑證為由，依稅捐稽徵法第四十四條規定，按
          未依規定取得他人憑證總額三、八○九、五二四元（不含稅）處百分之五
          罰鍰計一九○、四七六元，原告不服，申請復查，未獲變更，‧‧‧然此
          一理由，復查決定機關於作成復查決定時，從未加以審酌；訴願決定機關
          於作成訴願決定時，竟以「核屬二事」駁回，實難令原告信服。六、‧‧
          ‧經查本件被告之承辦人員從未於核課補稅前，以公函合法通知原告提出
          說明，且對於核課金額之來源及明細亦未提供，如此核課極為草率；退萬
          步以言，本件原告縱有違反行為時營業稅法第五十一條第三款規定，亦應
          有適用裁罰倍數表規定：『‧‧‧於栽罰處分核定前已補報補繳稅款及以
          書面承認違章事實者，處三倍罰鍰。』之機會。‧‧‧」等語，資為爭議
          。
        (4)卷查原告漏開統一發票漏報銷售額致逃漏營業稅之違章事實，有原告與華
          視公司訂立之節目製作合約書、華視公司「超級世家」節目付款明細、傳
          票及製作費報表、原告與林瑞陽、蕭薔（代理人：金懋傳播事業有限公司
          ）八十六年三月十八日訂立之合約書、華視公司節目製作編審汪作群君於
          九十年九月二十八日、同年二月五日及同年十一月二十三日於臺北市稅捐
          稽徵處稽核科所製作之談話筆錄、原告帳務人員許素蓉九十年二月九日於
          臺北市稅捐稽徵處稽核科製作之談話筆錄等資料影本附案可稽。
        (5)關於原告質疑原核定漏報銷售額明細及依據乙節；經查，本件原告向華視
          公司製作「超級世家」節目，依行為時營業稅法第十六條及第三十二條規
          定，應就其收取之全部代價為銷售金額開立統一發票予華視公司，惟華視
          公司支付予原告演員超額酬勞部分，原告並未依規定開立統一發票，是原
          核定依原告提示由華視公司所提供之「支付『超級世家』演員特酬列表」
          第一集至第四十集一七、五八○、一九一元外，另八十六年十月一日支付
          演員石峰第十一集至第三十六集酬勞一、七一六、○○○元，合計一九、
          二九六、一九一元（含稅），核定原告未依規定開立統一發票金額一八、
          三七七、三二五元（未含稅），經核並無不合。
        (6)原告主張本案超額酬勞係代收轉付性質得免開立統一發票及免列入銷售額
          乙節；本案臺北市稅捐稽徵處為明瞭案情，於九十年一月二十日以北市稽
          核甲字第九○九○一四○七○○及第九○九○一四○七○一號函請原告及
          華視公司到該處備詢，原告委託「超級世家」節目帳務人員許素蓉到該處
          表示，原告邀請金懋公司旗下藝人林瑞陽及蕭薔參與演出，係直接與金懋
          公司簽約，其演藝人員只在乎冠眾公司支付之演出費用，並不問其超額酬
          勞由誰支付。又依原告九十年十月三十一日說明略謂：「‧‧‧二、華視
          公司委由本公司製作節目（超級世家）‧‧‧為使本公司得以聘請知名演
          員以求贏得勝仗而願意另行補貼知名演員超標準之特殊酬勞，自由華視自
          行支付：‧‧‧」另華視公司委託『超級世家』之節目製作編審汪作群及
          財務人員馬靜如、王淑玲君等三人於九十年二月五日該處稽核科製作之談
          話筆錄略以﹕「‧‧‧問：貴公司與冠眾公司對於超級世家節目之製作合
          約中，如演員違約，貴公司會向誰請求賠償，或其他之法律責任。答：演
          員跟本公司如未簽約，如演員違約依本公司與冠眾之約定，本公司會向冠
          眾訴之（諸）法律行動，但該情況很少發生。‧‧‧」汪作群又於九十年
          九月二十八日及十一月二十三日到該處表示，該公司於「超級世家」節目
          並未與演員簽訂合約，該公司皆僅針對原告，演藝酬勞係由原告提出申請
          ，該公司僅核對其是否超限，另有關演員之超額酬勞，該公司亦未與原告
          約定金額，只要原告申請之金額未超出製作合約約定之金額，該公司就會
          付款。綜上，原告係分別與金懋公司、華視公司簽訂合約，金懋公司與原
          告係「節目演出」交易相對人，華視公司與原告應屬「節目製作」之交易
          相對人，金懋公司與華視公司並無直接交易關係，其演藝人員亦與華視公
          司亦無直接之交易關係。
        (7)依行為時營業稅法第十六條第一項前段規定：「第十四條所定之銷售額，
          為營業人銷售貨物或勞務所收取之全部代價，包括營業人在貨物或勞務之
          價額外收取之一切費用。」查原告與華視公司應屬系爭節目製作交易之相
          對人，依其合約關係，原告自應以製作節目所取得之全部代價開立發票予
          華視公司。又查原告向華視公司申請之演藝人員林瑞陽之演藝酬勞每集為
          十二萬元（含超額酬勞），惟支付金懋公司之酬勞每集為十萬元（冠眾公
          司與金懋公司合約書所載），其收付間顯非無差額，是原告訴稱其支付演
          藝人員超額酬勞為代收轉付性質，應不足採。至原告主張有關演藝人員蕭
          薔每集代收轉付均為十萬元（含超額酬勞），收取轉付間顯無差額，被告
          對此從未加以審酌乙節；經查，本案金懋公司與華視公司並無直接交易關
          係，其演藝人員與華視公司亦無直接之交易關係，其性質本非代收轉付，
          業如前述。是該部分原告仍應以製作節目所取得之全部代價開立發票予華
          視公司，核屬無誤，原告爭執顯係誤解法令規定。另原告主張其受託代收
          轉付演出人員超標準之特殊酬勞，已由華視直接開立扣繳憑單給演藝人員
          部分；經查，藝人與經紀公司間支付佣金方式大致有二種情形，即一由經
          紀公司對外代表簽約，收取全額演出酬勞並開立全額酬勞發票予簽約之對
          造（即原告）後，扣除佣金部分，作為藝人之酬勞，並據以代扣執行業務
          所得稅後，所餘款項交付予藝人；一由藝人對外簽約，並由簽約之對造（
          即原告）代扣執行業務所得稅後，所餘款項交付予藝人，再由藝人支付佣
          金予經紀公司，經紀公司再就該佣金部分開立發票予藝人。本案藝人與華
          視間並無契約關係，扣繳義務人亦非華視，原告以錯誤之扣繳方式而事爭
          執，顯係不諳法令規定。是本案原核定補徵營業稅稅額九一八、八六六元
          ，揆諸首揭法條規定並無不合，訴願決定遞予維持，亦無不合，請續予維
          持。
      2.罰鍰部分：
        (1)按「納稅義務人，有左列情形之一者，除追繳稅款外，按所漏稅額處一倍
          至十倍罰鍰，並得停止其營業：三、短報或漏報銷售額者。」、「本法第
          五十一條第一款至第六款之漏稅額，依左列規定認定之：一、第一款至第
          四款及第六款，以經主管稽徵機關依查得之資料，核定應補徵之應納稅額
          為漏稅額。」為行為時營業稅法第五十一條第三款及同法施行細則第五十
          二條第二項第一款所規定。
        (2)本案原告於八十六年七月十日至八十七年三月十八日間銷售貨物（勞務）
          金額計一八、三七七、三二五元（不含稅），漏未開立統一發票，並漏報
          銷售額之違章情節，業如前述。有關原告主張於八十六年間聘請林瑞陽及
          蕭薔二人擔任「超級世家」乙劇演出，被告以未依法取得進項憑證為由，
          已依稅捐稽徵法第四十四條規定處罰乙節；經查，該案係原告與「金懋公
          司」間因聘請其旗下演藝人員參與「超級世家」演出，給付演藝酬勞三、
          八○九、五二四元，「未依規定取得進項憑證」，案經臺北市稅捐稽徵處
          依稅捐稽徵法第四十四條規定，處以百分之五行為罰計一九○、四七六元
          ；與本案因承攬華視公司「超級世家」節目製作，「未依規定開立統一發
          票」，涉嫌逃漏營業稅，依營業稅法第五十一條第三款處以漏稅罰，核屬
          兩種不同行為之法律關係，不容混為一談。末查，原告指摘本案於裁罰處
          分前，未以公函合法通知其提出說明，並減輕裁罰倍數為三倍乙節；經查
          ，臺北市稅捐稽徵處於裁罰處分前，業以九十年十二月二十四日北市稽法
          甲字第九○九二○三二四○○號函，按「營業地址」通知原告，以其涉嫌
          違反營業稅法逃漏稅捐乙案，如願意補報補繳稅款及以書面承認違章事實
          ，於處分時，將審酌減輕裁罰倍數等語，有該函影本附案可稽，原告指摘
          未以公函通知其提出說明，顯非有據。況查，裁罰倍數之處分係屬行政裁
          量權，稅捐機關係基於愛心辦稅而主動寄發該通知函，並無法律規定該通
          知函需經合法送達，故該通知函既已按營業地址寄發，依經驗法則判斷應
          已達到原告之營業處所。是原核定除補徵營業稅九一八、八六六元，並按
          所漏稅額處五倍罰鍰計四、五九四、三○○元（計至百元止），揆諸前揭
          法條規定亦無不合，請遞予維持。
      3.綜上論結，原告之訴應認為無理由，爰依行政訴訟法第一百零八條規定提出
        答辯，敬請依法駁回原告之訴。
　　理  由
一、補徵營業稅部分：
    (一)按「營業人銷售貨物或勞務，應依本法營業人開立銷售憑證時限表規定之時限
      ，開立統一發票交付買受人。」、「營業人除本法另有規定外，不論有無銷售
      額，應以每二月為一期，於次期開始十五日內，填具規定格式之申報書，檢附
      退抵稅款及其他有關文件，向主管稽徵機關申報銷售額、應納或溢付營業稅額
      。其有應納營業稅額者，應先向公庫繳納後，檢同繳納收據一併申報。」、「
      營業人有下列情形之一者，主管稽徵機關得依照查得之資料，核定其銷售額及
      應納稅額並補徵之：一、‧‧‧。五、漏開統一發票或於統一發票上短開銷售
      額者。」分別為行為時營業稅法第三十二條第一項前段、第三十五條第一項及
      四十三條第一項第四款、第五款所規定。
    (二)本件原告於八十六年七月十日至八十七年三月十八日間銷售貨物（勞務）計一
      八、三七七、三二五元（不含稅），涉嫌未依規定開立統一發票，致短漏報銷
      售額，逃漏營業稅九一八、八六六元，案經臺北市稅捐稽徵處查獲，取有原告
      與華視公司訂立之節目製作合約書、華視公司「超級世家」節目付款明細、傳
      票及製作費報表、原告與林瑞陽、蕭薔於八十六年三月十八日訂立之合約書、
      華視公司節目製作編審汪作群、原告帳務人員許素蓉談話筆錄等資料影本附案
      佐證，審理違章成立，乃核定補徵營業稅九一八、八六六元。原告不服，依序
      提起復查、訴願及行政訴訟；兩造之主張各如事實欄所載，其爭點厥為：本件
      原告支付「超級世家」演員林瑞陽及蕭薔等十二人之超標準特殊酬勞，可否適
      用修正營業稅法實施注意事項第三點第三款有關營業人受託代收轉付款項之規
      定，而免開立統一發票？
    (三)經查，依原告與華視公司簽訂之「超級世家」節目製作合約書第七條第三項規
      定：「甲方（華視公司）支援乙方（原告）製作本節目所需各項人員、設備，
      雙方議定如下：‧‧‧三、甲方支付演出人員超標準之特殊酬勞，以平均每集
      新台幣四十九萬九佰五十元正為限，並按規定檢據核實結報，超出部分由乙方
      負責於甲方支付乙方之製作費內扣減。」由此可知：演員超標準特殊酬勞係
      華視公司「支援」原告製作超級世家節目之項目之一，係對原告支付，而非對
      演員支付。四十九萬九佰五十元，係「每集」演員超標準特殊酬勞之上限，
      而非「每名」演員超標準特殊酬勞之上限，更足證明係對原告支付，而非對演
      員支付。應給付那位演員超標準特殊酬勞，以及給付金額若干，係由原告決
      定，華視並無決定權，原告只要在每集四十九萬九佰五十元限度內檢具核實結
      報，華視公司即應支付款項；如原告支付演員超標準特殊酬勞超過前開上限，
      亦由原告自負其責。顯見本件演員超標準特殊酬勞部分，華視公司之交易對象
      為原告，而非演員個人，至為灼然。至於前揭合約約定演出人員應先徵得華視
      公司同意，或原告同意華視公司調度運用其演員，此乃原告銷售其勞務，買受
      人華視公司當然享有之權利，尚難執此即謂華視公司之交易對象為演員。又原
      告與華視公司既屬本件演員超標準特殊酬勞部分之交易相對人，則華視支付給
      原告之一八、三七七、三二五元（未含稅），乃原告應得之交易款項，顯非受
      華視公司之託代收轉付演員之款項。況查，原告向華視公司申請之演藝人員林
      瑞陽之演藝酬勞每集為十二萬元（含超額酬勞），惟支付金懋公司之酬勞每集
      為十萬元（冠眾公司與金懋公司合約書所載），其收付間顯非無差額，更足證
      明原告主張其支付演藝人員超額酬勞為代收轉付性質，免另開立統一發票，並
      免列入銷售額云云，顯不足採。又原告與華視公司既屬本件演員超標準特殊酬
      勞部分之交易相對人，則華視支付給原告之一八、三七七、三二五元，即應由
      華視公司開立扣繳憑單給原告，始為適法，其開給並非交易對象之演藝人員，
      乃屬錯誤之扣繳方式，原告自難執此為其有利之認定。從而，被告以原告違章
      事實足堪認定，乃就獲案事證核定補徵營業稅，認事用法，並無違誤，復查、
      訴願決定遞予維持，俱無不合。
二、罰鍰部分：
    (一)按「營業人漏開統一發票或於統一發票上短開銷售額經查獲者，應就短漏開銷
      售額按規定稅率計算稅額繳納稅款外，處一倍至十倍罰鍰。一年內經查獲達三
      次者，並停止其營業。」為行為時營業稅法第五十二條所明定。又「漏稅額之
      計算，參酌本部七十九年十二月七日臺財稅第七九○四一○七五○號函及八十
      五年二月七日臺財稅八五一八九四二五一號函規定，應扣減營業人自違章行為
      發生日起至查獲日（調查基準日）止經稽徵機關核定之各期累積留抵稅額之最
      低金額為漏稅額」復經財政部八十九年九月十九日臺財稅第○八九○四五七二
      五四號函釋有案。
    (二)本件原告八十六年七月十日至八十七年三月十八日間承攬華視公司「超級世家
      」節目製作，計收取演員酬勞一八、三七七、三二五元（不含稅），涉嫌未依
      規定開立統一發票，致短漏報銷售額，逃漏營業稅九一八、八六六元，違章事
      證明確，業如前述，被告乃依首揭規定按所漏稅額九一八、八六六元處以五倍
      之罰鍰計四、五九四、三○○元（計至百元止），復查、訴願決定遞予維持，
      揆諸首揭規定，並無不當。
    (三)原告起訴意旨雖稱：原告於八十六年間聘請林瑞陽及蕭薔二人擔任「超級世家
      」乙劇演出，被告以未依法取得進項憑證為由，已依稅捐稽徵法第四十四條規
      定處罰，不應又對原告作出本件更重之處罰云云。惟查，該案係原告與「金懋
      公司」間因聘請其旗下演藝人員參與「超級世家」演出，給付演藝酬勞三、八
      ○九、五二四元，「未依規定取得進項憑證」，經臺北市稅捐稽徵處依稅捐稽
      徵法第四十四條規定，處以百分之五行為罰計一九○、四七六元；與本案因承
      攬華視公司「超級世家」節目製作，「未依規定開立統一發票」，涉嫌逃漏營
      業稅，依營業稅法第五十一條第三款處以漏稅罰，核屬兩種不同行為之法律關
      係，不能混為一談，要無違反行政救濟不利益變更禁止原則之可言。又原告主
      張本案於裁罰處分前，未以公函合法通知其提出說明，並減輕裁罰倍數為三倍
      乙節；經查，臺北市稅捐稽徵處於裁罰處分前，業以九十年十二月二十四日北
      市稽法甲字第九○九二○三二四○○號函，按「營業地址」通知原告，以其涉
      嫌違反營業稅法逃漏稅捐乙案，如願意補報補繳稅款及以書面承認違章事實，
      於處分時，將審酌減輕裁罰倍數等語，有該函影本附案可稽；況查，裁罰倍數
      之處分係屬行政裁量權，稅捐機關寄發上開通知函，亦非法定之義務，原告以
      未收到上開函文為由，主張應減輕裁罰倍數為三倍云云，亦非可採。
三、綜上所述，本件原處分及訴願決定，俱無不合；原告訴請撤銷，為無理由，應予
    駁回，
據上論結，本件原告之訴為無理由，依行政訴訟法第九十八條第三項前段，判決如主
文。
中　　　華　　　民　　　國　　九十三　　年　　 十一 　　月　　　十　　　日
                            臺 北 高 等 行 政 法 院  第 一  庭
                                           審 判 長 法  官  李得灶
                                                    法  官  吳慧娟
                                                    法  官  蕭惠芳
右為正本係照原本作成。
如不服本判決，應於送達後二十日內，向本院提出上訴狀並表明上訴理由，如於本判
決宣示後送達前提起上訴者，應於判決送達後二十日內補提上訴理由書（須按他造人
數附繕本）。
中　　　華　　　民　　　國　　九十三　　年　　 十一 　　月　　 十八 　　日
                                                    書記官  陳清容
